臺灣屏東地方法院刑事判決　　　　　　　 96年度訴字第879號
公　訴　人　臺灣屏東地方法院檢察署檢察官
被　　　告　甲○○
　　　　　　　　　　（現另案於臺灣屏東看守所羈押中）
上列被告因違反毒品危害防制條例案件，經檢察官提起公訴（96
年度毒偵字第1270號），被告於準備程序中就被訴事實為有罪之
陳述，經本院合議庭裁定改以簡式審判程序審理，判決如下：
    主  文
甲○○施用第一級毒品，累犯，處有期徒刑壹年月，扣案如附
表編號一、二所示之物均沒收銷燬、如附表編號三所示之物沒收
；又施用第二級毒品，累犯，處有期徒刑拾月。應執行有期徒刑
貳年，扣案如附表編號一、二所示之物均沒收銷燬、如附表編號
三所示之物沒收。
　　犯  罪  事　實
一、甲○○前於民國82年間因違反肅清煙毒條例、麻醉藥品管理
    條例案件，經本院分別以83年度訴緝字第36號、第35號判決
    判處有期徒刑3 年2 月、6 月確定，並經本院裁定定其應執
    行之刑為有期徒刑3 年6 月確定，指揮書執畢日期為86年11
    月9 日，嗣於84年11月27日因縮短刑期假釋出獄；又於86年
    間因強盜案件，經本院以86年度訴字第819 號判決判處應執
    行有期徒刑4 年8 月確定，前開假釋亦遭撤銷，接續執行所
    餘刑期1 年10月23日，指揮書執畢日期為93年3 月25日，嗣
    於90年9 月28日因縮短刑期假釋出獄；復於91年間因竊盜案
    件，經本院以91年度易字第655 號判決判處有期徒刑1 年確
    定，上開假釋亦遭撤銷，接續執行所餘刑期2 年3 月14日，
    而於95年1 月1 日縮短刑期執行完畢出獄。
二、甲○○曾於91年間因施用毒品案件，經本院裁定送觀察、勒
    戒後，因認有繼續施用毒品之傾向，再經本院以91年度毒聲
    字第717 號裁定令入戒治處所施以強制戒治1 年，嗣經本院
    裁定停止戒治出所，於92年6 月18日執行完畢，並經臺灣屏
    東地方法院檢察署檢察官以92年度戒毒偵字第87號為不起訴
    處分確定。詎甲○○不知戒絕，竟於上開強制戒治執行完畢
    釋放後5 年內，復基於施用第一級毒品之犯意，於96年7 月
    5 日晚上，在其位於屏東縣萬巒鄉○○村○○路128 號之住
    處內，以將海洛因加水置於注射針筒內注入體內之方式，施
    用第一級毒品海洛因1 次；甲○○另基於施用第二級毒品之
    犯意，於96年7 月3 日晚上，在其上址住處內，以將甲基安
    非他命置入玻璃球吸食器內加熱燒烤，再吸食其霧化氣體之
    方式，施用第二級毒品甲基安非他命1 次。嗣於96年7 月6
    日6時55 分許，為警持本院核發之搜索票前往甲○○上址住
    處執行搜索而查獲，並扣得第一級毒品海洛因1 包（淨重
    0.01公克，空包裝重0.20公克）、殘留第一級毒品海洛因之
    注射針筒1 支，及甲○○所有、供其施用海洛因所用之香煙
    1 支。
三、案經屏東縣警察局內埔分局報告臺灣屏東地方法院檢察署檢
    察官偵查起訴。
    理  由
一、本件被告所犯係死刑、無期徒刑或最輕本刑為3 年以上有期
    徒刑或高等法院管轄第一審案件以外之罪，其於準備程序期
    日就被訴事實為有罪之陳述，經本院告知簡式審判程式之旨
    ，並聽取公訴人及被告之意見後，經合議庭依刑事訴訟法第
    273 條之1 第1 項規定，裁定由受命法官獨任進行簡式審判
    程序，是依刑事訴訟法第273 條之2 規定，本件之證據調查
    ，不受同法第159 條第1 項、第161 條之2 、第161 條之3
    、第163 條之1 及第164 條至第170 條規定之限制，合先敘
    明。
二、前揭犯罪事實，業據被告甲○○坦承不諱，且其於96年7 月
    6 日8 時30分許經警採尿送驗，檢驗結果確呈嗎啡（即海洛
    因代謝物）及甲基安非他命陽性反應，此有正修科技大學超
    微量研究科技中心檢驗報告、屏東縣警察局內埔分局毒品案
    件涉嫌人尿液採證編號姓名對照表各1 紙附卷為憑，並有第
    一級毒品海洛因1 包（淨重0.01公克，空包裝重0.20公克）
    、香煙1 支、殘留第一級毒品海洛因之注射針筒1 支扣案可
    佐；且被告自承用以施用海洛因之海洛因1 包、注射針筒1
    支，經送驗結果均驗得海洛因各應，亦有法務部調查局調科
    壹字第09623062740 號鑑定書、高雄醫學大學附設中和紀念
    醫院檢驗報告各1 紙在卷可參，足證被告上開自白與事實相
    符。又被告前於91年間因施用毒品案件，經本院裁定送觀察
    、勒戒後，因認有繼續施用毒品之傾向，再經本院以91年度
    毒聲字第717 號裁定令入戒治處所施以強制戒治1 年，嗣經
    本院裁定停止戒治出所，於92年6 月18日執行完畢，並經臺
    灣屏東地方法院檢察署檢察官以92年度戒毒偵字第87號為不
    起訴處分確定，有臺灣高等法院被告前案紀錄表、臺灣屏東
    地方法院檢察署刑案資料查註紀錄表暨全國施用毒品案件紀
    錄表及前開不起訴處分書各1 份在卷可稽。是被告於強制戒
    治執行完畢後，5 年以內再犯本件施用第一、二級毒品之事
    證明確，被告犯行堪以認定。
三、查海洛因、甲基安非他命分別係毒品危害防制條例第2 條第
    2 項第1 款、第2 款所稱之第一級、第二級毒品，不得持有
    及施用，核被告所為，係犯毒品危害防制條例第10條第1 項
    、第2 項之施用第一級、第二級毒品罪。其施用前後持有第
    一、二級毒品之低度行為，應各為其施用之高度行為所吸收
    ，均不另論罪。被告所犯前開2 罪，犯意各別、行為互殊，
    應分論併罰。被告前於82年間因違反肅清煙毒條例、麻醉藥
    品管理條例案件，經本院分別以83年度訴緝字第36號、第35
    號判決判處有期徒刑3 年2 月、6 月確定，並經本院裁定定
    其應執行之刑為有期徒刑3 年6 月確定，指揮書執畢日期為
    86年11月9 日，嗣於84年11月27日因縮短刑期假釋出獄；又
    於86年間因強盜案件，經本院以86年度訴字第819 號判決判
    處應執行有期徒刑4 年8 月確定，前開假釋亦遭撤銷，接續
    執行所餘刑期1 年10月23日，指揮書執畢日期為93年3 月25
    日，嗣於90年9 月28日因縮短刑期假釋出獄；復於91年間因
    竊盜案件，經本院以91年度易字第655 號判決判處有期徒刑
    1 年確定，上開假釋亦遭撤銷，接續執行所餘刑期2 年3 月
    14日，而於95年1 月1 日縮短刑期執行完畢，有臺灣高等法
    院被告前案紀錄表1 份為憑，其於有期徒刑執行完畢後，5
    年以內故意再犯本件有期徒刑以上之2 罪，均為累犯，應分
    別依刑法第47條第1 項規定加重其刑。爰審酌被告素行不佳
    ，前經強制戒治執行完畢，竟仍未戒除施用毒品之惡習，復
    施用第一、二級毒品，戕害身心甚鉅，惟念其施用毒品乃戕
    害自己之健康，尚未危及他人，且犯後坦承犯行之態度等一
    切情狀，分別量處如主文所示之刑，並定其應執行之刑。至
    扣案海洛因1 包、注射針筒1 支分別為查獲扣案之毒品及被
    告施打毒品之工具，其上均驗得第一級毒品海洛因反應，已
    如前述，且因注射針筒上之海洛因量微無法析離，故均應一
    併依毒品危害防制條例第18條第1 項前段規定諭知沒收銷燬
    之；又扣案香煙1 支，亦為被告所有供其施用海洛因所用之
    物，業據被告供承在卷，應依刑法第38條第1 項第2 款之規
    定沒收之。
四、公訴意旨另以被告甲○○自96年1 月上旬起至前開本件論罪
    部分犯行前，另有施用第一級、第二級毒品之犯行多次，並
    以其與前揭論罪部分分別具有集合犯之實質上一罪關係，請
    求均予論究。惟查：
（一）按民國94年2 月2 日修正公布而於95年7 月1 日施行之刑
      法，基於刑罰公平原則之考量，杜絕僥倖之犯罪心理，並
      避免易致鼓勵犯罪之誤解，已刪除第56條連續犯之規定。
      行為人反覆實行之犯罪行為茍係在刑法修正施行後者，因
      法律之修正已生阻斷連續犯之法律效果，除認應合於接續
      犯、繼續犯、集合犯等實質上一罪關係而以一罪論處外，
      基於一罪一罰之刑罰公平性，自應併合處罰。惟所謂「集
      合犯」，係指立法者所制定之犯罪構成要件中，本即預定
      有數個同種類行為而反覆實行之犯罪而言。故是否集合犯
      之判斷，客觀上自應斟酌法律規範之本來意涵、實現該犯
      罪目的之必要手段、社會生活經驗中該犯罪必然反覆實行
      之常態及社會通念等；主觀上則視其反覆實施之行為是否
      出於行為人之一個犯意，並秉持刑罰公平原則，加以判斷
      之。稽以行為人施用毒品之原因，不一而足，其多次施用
      毒品之行為，未必皆出於行為人之一個犯意決定；且觀諸
      毒品危害防制條例第10條第1 項、第2 項施用毒品罪之構
      成要件文義衡之，實無從認定立法者本即預定該犯罪之本
      質，必有數個同種類行為而反覆實行之集合犯行，故施用
      毒品之罪，難認係集合犯之罪。又依刑法第56條修正理由
      之說明，謂「對繼續犯同一罪名之罪者，均適用連續犯之
      規定論處，不無鼓勵犯罪之嫌，亦使國家刑罰權之行使發
      生不合理之現象」、「基於連續犯原為數罪之本質及刑罰
      公平原則之考量，爰刪除有關連續犯之規定」等語，即係
      將本應各自獨立評價之數罪，回歸本來就應賦予複數法律
      效果之原貌。因此，就刑法修正施行後多次施用毒品之犯
      行，採一罪一罰，始符合立法本旨（最高法院96年8 月21
      日第九次刑事庭會議決議意旨、96年度台非字第219 號判
      決意旨、96年度台上字第4666號判決意旨可資參照）。從
      而，公訴意旨以被告之犯行應成立「集合犯」，而論以一
      罪，即有未當。
（二）次按犯罪事實應依證據認定之，無證據不得認定犯罪事實
      ；又被告之自白，不得作為有罪判決之唯一證據，仍應調
      查其他必要之證據，以察其是否與事實相符，刑事訴訟法
      第154 條第2 項、第156 條第2 項分別定有明文。申言之
      ，被告之自白，應以補強證據擔保其真實性；亦即以補強
      證據之存在，藉之限制自白在證據上之價值。而所謂補強
      證據，則指除該自白本身外，其他足資以證明自白之犯罪
      事實確具有相當程度真實性之證據而言。雖其所補強者，
      非以事實之全部為必要，但亦須因補強證據與自白之相互
      利用，而足使犯罪事實獲得確信者，始足當之（最高法院
      74年 台覆字第10號判例參照）。
（三）公訴意旨所指被告另有多次施用第一級毒品海洛因、第二
      級毒品甲基安非他命之犯行，無非係以被告於警、偵訊中
      之自白、上開尿液檢驗報告及扣案如附表所示之物為主要
      論據。然卷附尿液檢驗報告，依目前之科學檢驗技術，僅
      能證明被告於採尿前數日內曾有施用海洛因及甲基安非他
      命之犯行，至於其實際施用之次數、時間及採尿前數天內
      以外之時間是否施用毒品，均無從自該檢驗報告得知，故
      亦不能以卷附尿液檢驗報告證明被告有自96年1 月上旬起
      至前開本件論罪部分犯行前，在前揭論罪科刑部分以外之
      時間，施用海洛因及甲基安非他命多次。此外，扣案如附
      表所示之物，僅分別為警方查獲扣案之毒品及被告施打毒
      品之工具，亦不足用以證明被告施用毒品之實際時間及次
      數。揆諸前開說明，自難徒憑被告前揭自白為此部分事實
      認定之依據，公訴人所提出之證據尚不足以證明被告涉有
      此部分犯行。此外，復查無其他證據證明被告確有公訴人
      所指此部分之犯行，惟公訴意旨認此部分分別與前揭論罪
      科刑之施用第一級、第二級毒品部分均屬包括一罪之集合
      犯，為實質上一罪，爰不另為無罪之諭知。
據上論斷，應依刑事訴訟法第273 條之1 第1 項、第299 條第1
項前段，毒品危害防制條例第10條第1 項、第2 項、第18條第1
項前段，刑法第11條、第47條第1 項、第38條第1 項第2 款、第
51條第5 款，判決如主文。
本案經檢察官陳新君到庭執行職務。
中　　華　　民　　國　　96　　年　　10　　月　　15　　日
                      刑事第五庭   法  官  李宜娟
附表：
┌──┬──────────┬─────────────┐
│編號│  　品　　　名      │　　　數　　　　量        │
├──┼──────────┼─────────────┤
│ 一 │第一級毒品海洛因    │1 包（淨重0.01公克，空包裝│
│    │                    │重0.20公克）              │
├──┼──────────┼─────────────┤
│ 二 │注射針筒（其上殘留第│1 支                      │
│    │一級毒品海洛因）    │                          │
├──┼──────────┼─────────────┤
│ 三 │ 香煙               │1 支                      │
└──┴──────────┴─────────────┘
以上正本證明與原本無異。
如不服本判決應於收受本判決送達後10日內向本院提出上訴書狀
，其未敘述上訴理由者，並得於提起上訴後10日內向本院補提理
由書狀（須按他造當事人之人數附繕本）「切勿逕送上級法院」
中　　華　　民　　國　　96　　年　　10　　月　　15　　日
                                   書記官  孫秀桃
附錄本案論罪科刑法條
毒品危害防制條例第10條：
施用第一級毒品者，處6月以上5年以下有期徒刑。
施用第二級毒品者，處3年以下有期徒刑。
